【裁判字號】    99,再易,116
【裁判日期】    991130
【裁判案由】    遷讓房屋等
【裁判全文】
臺灣高等法院民事判決                 99年度再易字第116號
再 審原 告  吉姆斯洋服有限公司
法定代理人  李偉德
訴訟代理人  張慧明律師
再 審被 告  廖乃慧
上列當事人間遷讓房屋等事件，再審原告對於中華民國99年7月2
7日本院99年度重上字第143號確定判決提起再審，本院判決如下
：
    主  文
再審之訴駁回。
再審訴訟費用由再審原告負擔。
    事實及理由
一、按再審之訴顯無再審理由者，得不經言詞辯論，以判決駁回
    之，民事訴訟法第502條第2項定有明文。
二、再審原告主張：本院99年度重上字第143 號確定判決（下稱
    原確定判決）認定臺北市鎮○街3號1樓建物（下稱系爭房屋
    ）如原確定判決附圖所示甲、乙部分（下分別稱為甲、乙建
    物）原為一整體，無法分別獨立使用，亦不因事後以木板區
    隔且另開立出入口而有異，顯然乙建物係增建因添附而附合
    於系爭房屋，仍應屬再審被告所有等語，惟如此重要論斷，
    其究係依民法何規定？如何該當條文構成要件？完全付之闕
    如，顯然適用法規有錯誤。再者，原確定判決先認為甲、乙
    建物原為一整體，無法分別獨立使用，又謂再審原告於第一
    審98年8月4日言詞辯論期日自認甲、乙建物原來是兩個店面
    ，房東分別租給不同的人，再審原告來租時，將甲、乙建物
    共同承租，並將中間隔間打通等語，堪認乙建物於再審原告
    承租系爭建物之初即已存在。原確定判決認定之事實完全不
    同，前後矛盾，究竟甲、乙建物原為一體，無法分別獨立使
    用？還是原為二個店面，分別租給不同人？或再審原告將甲
    乙二個獨立店面的隔間打通？或後來增建乙建物部分才發生
    添附或附合為甲建物一部分？原確定判決認定事實前後明顯
    矛盾，其適用法規顯有錯誤，而有民事訴訟法第496條第1項
    第1 款之再審事由等語。並聲明求為：(一)原確定判決廢棄。
    (二)上開廢棄部分，再審被告在第一審之訴駁回。
三、再審被告未提出答辯聲明、理由。
四、按判決適用法規顯有錯誤者，得以再審之訴對於確定終局判
    決聲明不服，民事訴訟法第496條第1項第1 款固定有明文。
    惟所謂適用法規顯有錯誤者，係指確定判決所適用之法規顯
    然不合於法律規定，或與司法院現尚有效及大法官會議之解
    釋，或最高法院尚有效之判例顯然違反，及確定判決消極的
    不適用法規，顯然影響裁判者而言（最高法院60年台再字第
    170號判例及司法院大法官會議釋字第177號解釋參照）。又
    取捨證據、認定事實，原屬法院之職權；縱法院漏未斟酌證
    據及認定事實錯誤，調查證據欠周、取捨證據失當，亦無適
    用法規顯有錯誤情形可言（最高法院63年台再字第67號、63
    年台上字第880 號判例意旨參照）。原確定判決依其所認定
    之事實而為法律上之判斷，亦不生適用法規顯有錯誤問題（
    最高法院64年台再字第140 號判例意旨參照）。經查：原確
    定判決斟酌全辯論意旨及調查證據之結果，認定：『查乙建
    物經臺北市建成地政事務所複丈結果，占用系爭土地面積24
    平方公尺，乙建物經原審會同臺北市建成地政事務所勘驗測
    量結果，與甲建物間無空間分隔關係且無獨立出入口，有土
    地複丈成果圖、勘驗測量筆錄在卷可稽（原審卷第14、224-
    225 頁）。至本院至現場履行勘驗時，甲、乙建物間雖有木
    板隔開，乙建物面向鎮江街且設有獨立出入口，有本院勘驗
    筆錄及附圖、照片可參（本院卷第102、103頁），惟上訴人
    （即再審原告）自認係於原審勘驗後方以木板隔開甲、乙建
    物，有勘驗筆錄：「問：甲、乙之間以木板區隔，係何人所
    隔？」，「廖乃慧訴代陳律師：是對造在原審判決之後隔的
    」、「吉姆斯洋服等訴代張律師：不是在原審判決之後隔的
    ，是在原審勘驗之後就隔了，因地政事務所有劃出明確的界
    線」等語（本院卷第100 頁背面），顯然甲、乙建物原為一
    整體、無法分別獨立使用，亦不因事後以木板區隔且另開立
    出入口而有異，顯然乙建物係增建因添附而附合於系爭房屋
    ，仍應屬被上訴人（即再審被告）所有。至上訴人吉姆斯公
    司辯稱乙建物係其早年承租時所建，非被上訴人所有云云，
    然未舉證以實其說，且吉姆斯公司於原審98年8月4日言詞辯
    論期日自認：「對於吉姆斯洋服實際上占有乙部分沒有爭議
    ，甲乙部分原來是兩個店面，房東分別租給不同的人，我來
    租時，將甲乙共同承租，並將中間隔間打通」等語（原審卷
    第143 頁）。堪認乙建物於吉姆斯公司承租系爭房屋之初即
    已存在，其所辯乙建物為其所建云云，自屬矛盾而無可採。
    再乙建物因添附而附合於系爭房屋，為系爭房屋之一部分，
    被上訴人既為系爭房屋之所有權人，乙建物即為被上訴人所
    有，至究為何人所建，僅生可否請求補償金之問題，不影響
    其所有權之歸屬。以上，被上訴人為乙建物所有權人無訛。
    』等語（見本院卷第5頁第5列至第6頁第1列），準此，原確
    定判決係以第一審勘驗測量結果及兩造之陳述，認定乙建物
    為增建物與甲建物原為一整體，初時無空間分隔關係且無獨
    立出入口，進而認定乙建物因添附而附合於系爭房屋，應屬
    再審被告所有，此核屬原確定判決取捨證據、認定事實之職
    權行使，並無何適用法規顯有錯誤之情形。再審理由泛稱：
    原確定判決如此重要之論斷，其究係依民法那一條文？如何
    該當該條文構成要件？完全付之闕如，顯然適用法規有錯誤
    云云，空言指摘，自非可採。再者，原確定判決對於再審原
    告於第一審98年8月4日言詞辯論期日之上開自認，僅據以採
    認乙建物係於再審原告承租之初即已存在，再審原告所辯乙
    建物為其所建乙節，不足採信，並未因而認定系爭房屋原為
    二個店面，分租給不同人之事實，是原確定判決前後認定之
    事實，並無何明顯矛盾之處，至於原確定判決取捨證據是否
    允當、認定事實有無錯誤，核屬法院之職權，揆諸前揭說明
    ，並無適用法規顯有錯誤之情形。從而，再審原告主張原確
    定判決適用法規顯有錯誤，依民事訴訟法第496條第1項第1
    款規定，提起本件再審之訴，為顯無理由，爰不經言詞辯論
    ，逕以判決駁回之。
五、據上論結，本件再審之訴為顯無理由，依民事訴訟法第502
    條第2項、第78條，判決如主文。
中    華    民    國    99    年    11    月    30    日
                      民事第三庭
                        審判長法  官  張劍男
                              法  官  翁昭蓉
                              法  官  陳靜芬
正本係照原本作成。
不得上訴。
中    華    民    國    99    年    12    月    2     日
                              書記官  應瑞霞

司法院資訊處製作；財團法人民間司法改革基金會備份。
